【裁判字號】    98,交聲,2927
【裁判日期】    981103
【裁判案由】    違反道路交通管理處罰條例聲明異議
【裁判全文】
臺灣桃園地方法院刑事交通事件裁定    98年度交聲字第2927號
原處分機關  交通部公路總局新竹區監理所中壢監理站
異  議  人
即受處分人  甲○○
上列異議人即受處分人因違反道路交通管理處罰條例案件，對於
交通部公路總局新竹區監理所中壢監理站民國98年9 月16日所為
之處分（原處分案號：壢監裁字第裁53－DB0000000 號）聲明異
議，本院裁定如下：
    主  文
異議駁回。
    理  由
一、原處分意旨略以：異議人即受處分人甲○○於民國九十八年
    一月十六日下午三時十五分許，駕駛車牌號碼八N －○三八
    九號自用小客車，行經桃園縣中壢市○○○○○路口時闖紅
    燈，適舉發單位桃園縣政府警察局交通隊中壢分隊（下稱舉
    發單位）以異議人闖紅燈為由，依違反道路交通管理處罰條
    例第五十三條第一項之規定掣單舉發，異議人拒簽收，原處
    分機關乃依上開條文、違反道路交通管理事件統一裁罰基準
    及處理細則第四十三條、第四十四條及第六十七條等規定，
    於九十八年九月十六日以壢監裁字第裁五三－DB00000
    00號違反道路交通管理事件裁決書，裁處異議人罰鍰新臺
    幣（下同）五千四百元，並記違規點數三點在案。
二、聲明異議意旨略以：異議人當天是停等紅燈，期間有一輛小
    客車闖紅燈，等燈號由紅轉綠時，異議人便前進跟隨該輛闖
    紅燈之車輛，隨後被警員攔停稱伊闖紅燈，事後並未收受舉
    發單云云。
三、按汽車駕駛人，行經有燈光號誌管制之交岔路口闖紅燈者，
    處一千八百元以上五千四百元以下罰鍰、汽車駕駛人有下列
    各款所列條款之一者，除依原條款處罰鍰外，並予記點：三
    、有第四十三條、第五十三條或第五十四條情形之一者，各
    記違規點數三點，道路交通管理處罰條例第五十三條第一項
    、第六十三條第一項第三款有明文規定。次按道路交通管理
    事件統一裁罰基準及處理細則第五條規定，有關文書送達之
    程序，依行政程序法之規定。而依行政程序法第七十二條第
    一項、第七十三條第一項、第七十四條第一項、第二項之規
    定，送達於應受送達人之住居所、事務所或營業所為之，但
    在行政機關辦公處所或他處會晤應受送達人時，得於會晤處
    所為之；又於應送達處所不獲會晤應受送達人時，得將文書
    付與有辨別事理能力之同居人、受僱人或應送達處所之接收
    郵件人員；又送達不能依前二條規定為之者，得將文書寄存
    送達地之地方自治或警察機關，若由郵務機關送達者，得將
    之寄存於送達地之郵政機關，並作送達通知書二份，一份黏
    貼於應受送達人住居所、事務所、營業所或其就業處所門首
    ，另一份交由鄰居轉交或置於該送達處所信箱或其他位置，
    以為送達。另按民事訴訟文書之寄存送達，依民事訴訟法第
    一百三十八條第二項規定，自寄存之日起，經十日發生效力
    ，此因應受送達人未必能即時領取訴訟文書而知悉其內容，
    故特設此規定以保障其權益。行政程序法雖未如前述民事訴
    訟法增設第一百三十八條第二項規定，但基於保障應受送達
    人權益之同一理由，解釋上應認為有上開規定之類推適用，
    核先敘明。
四、經查：
  (一)異議人即受處分人甲○○於九十八年一月十六日下午三時十
    五分許，駕駛車牌號碼八N －○三八九號自用小客車，行經
    桃園縣中壢市○○○○○路口時闖紅燈等情，業據證人即本
    件舉發之員警徐智賢於本院調查時證述明確，是異議人於上
    開時、地駕駛上揭自用小客車未依規定於有燈光號誌管制之
    交岔路口闖紅燈之事實，已堪認定。
  (二)異議人固以前情置辯，惟依證人即員警徐智賢於本院調查時
    具結證述：九十八年一月十六日伊在中壢市○○路、延平路
    口執行取締闖紅燈的勤務，本件舉發單是伊所舉發，當時伊
    站在中華路上看中華路、延平路交叉口的號誌，伊看的紅綠
    燈號誌是北上（即中華路往桃園方向），異議人駕駛自用小
    客車從中華路左轉中華路方向行駛，他行車方向的號誌與伊
    所站立看往中華路方向的號誌是相反的，他的行向紅綠燈號
    誌是南下，南下的號誌只有分左轉、右轉的箭頭綠燈，並沒
    有直行綠燈號誌，當時伊北上方向的號誌是綠燈，他的號誌
    應該是紅燈，伊看到便將異議人攔下，並請他回頭看號誌說
    北上行向的號誌是綠燈，他的行向是紅燈，他是紅燈左轉。
    當時異議人行車方向前方並無其他車輛，伊只有攔到異議人
    一部車，伊當時離路口約六、七十公尺，有詳細看紅綠燈變
    換，可以確認當時異議人闖紅燈等語明確。足見證人確實有
    親眼見到異議人於桃園縣中壢市○○路、延平路交岔路口紅
    綠燈號誌轉換為紅燈時，未依規定停止而闖紅燈，始依法攔
    停，異議人並現場製單舉發。再依證人當庭提出之現場照片
    及所繪製之現場圖，本件舉發當時證人站立之位置確可清楚
    目視中華與延平路交岔路口，且中華路與延平路交岔路口方
    向之紅綠燈號誌，其間並無遭障礙物遮蔽視線，且證人與紅
    綠燈號誌之距離亦未太過遙遠而無法看清紅綠燈號誌之轉換
    ，足徵證人徐智賢於舉發本件交通違規時，應可清楚目視紅
    綠燈號誌轉換之情形，而無錯看之可能。又證人為取締交通
    違規之公務員，為達成維護交通秩序、安全之行政目的，依
    法執行公權力，其與異議人素不相識，衡諸常情，並無甘冒
    刑法偽證罪之風險誣指異議人違規之必要；復以交通違規行
    為，行為性質多具迅速性、證據採證上亦有稍縱即逝之不可
    回復等之特性，舉發機關或原處分機關若能提出更多之法定
    證據方法，例如人證、書證、物證等證據資料以供司法審查
    之交通法庭加以判斷該交通違規行為之存否，自屬允當，惟
    若因前揭交通違規行為特性而無法提供更多相關之書證、物
    證時，則舉發員警於司法審查之訴訟程序上立於證人之地位
    而證述其當時親身目擊及見聞之交通違規行為經過，亦屬法
    定證據方法之一之人證證述，於法亦屬有據；至於，舉發員
    警立於證人之地位所為之證述是否可採，此乃交通法庭依經
    驗及論理法則判斷其證明力為何而得否採擇之心證層次，斷
    不可以舉發員警作為證人之所述，因不可能反於其先前所為
    舉發而認均不可採，而全盤否定其立於證人地位所為之陳述
    。故本件舉發員警既已於本院審理居於證人之地位具結證述
    其所親身目擊及見聞本件異議人行經有燈光號誌管制之交岔
    路口闖紅燈之違規事實，雖未提出其他舉發時之違規照片，
    本院認自足以擔保其證詞之憑信性，故認證人上開證述，確
    屬可採。準此，異議人辯稱其未有闖紅燈云云，難認可採。
  (三)至異議人辯稱未接獲舉發單云云一節，本件異議人即受處分
    人甲○○駕駛執照登記之住址係在「桃園縣中壢市○○路四
    四五巷一九弄二○號」，此有異議人證號查詢汽車駕駛人一
    份在卷可稽，而本件舉發單於九十八年二月四日送達於異議
    人上開地址，因未會晤本人，亦無受領文書之同居人、受僱
    人或應送達處所之接收郵件人員，遂於同日將上開舉發單寄
    存於異議人上址所在之仁美郵局，並作送達通知書二份，一
    份黏貼於上址門首，一份置於上址信箱或其他適當位置，以
    為送達等情，此有桃園縣政府警察局交通隊送達證書一份附
    卷可考。是上址既確係異議人駕駛執照登記之地址，且本件
    舉發單既已寄存送達於異議人駕駛執照登記所在地之郵局，
    已符合行政程序法第七十二條、第七十四第一項及第二項之
    規定，其送達程序應屬合法，是本件縱令異議人並未見聞或
    親自收受前揭送達通知書，仍自寄存之日即九十八年二月四
    日起，經十日即九十八年二月十三日已發生送達之效力，是
    異議人雖辯稱未接獲舉發單云云，仍不影響已合法送達之效
    力。
五、綜上所述，異議人確有於前揭時、地駕車行經有燈光號誌管
    制之交岔路口而闖紅燈之違規行為。從而，原處分機關依前
    揭道路交通管理處罰條例第五十三條第一項、違反道路交通
    管理事件統一裁罰基準及處理細則第四十三條、第四十四條
    、第六十七條暨違反道路交通管理事件統一裁罰標準表之規
    定，裁處異議人罰鍰五千四百元，並依同條例第六十三條第
    一項第三款規定，併予記違規點數三點，核無違誤。異議人
    之異議，為無理由，應予駁回。
六、據上論斷，應依道路交通管理處罰條例第八十七條第二項，
    道路交通案件處理辦法第十九條，裁定如主文。
中    華    民    國    98    年    11    月    3     日
                  交通法庭    法  官  林玉蕙
以上正本證明與原本無異。
如不服本裁定，應於送達後5 日內，向本院提出抗告狀。
                              書記官  魏里安
中    華    民    國    98    年    11    月    12    日


司法院資訊處製作；財團法人民間司法改革基金會備份。
